臺灣臺北地方法院刑事判決
109年度易字第1179號
公  訴  人  臺灣臺北地方檢察署檢察官
被      告  吳睿丞


選任辯護人  劉仁閔律師
            邱柏越律師
            趙翊婷律師
上列被告因賭博案件，經檢察官提起公訴（109年度偵字第22174
號、109年度偵字第22175號、109年度偵字第22176號），本院判
決如下：
    主  文
甲○○共同犯圖利聚眾賭博罪，處有期徒刑參月，如易科罰金，以
新臺幣壹仟元折算壹日。
扣案之Iphone廠牌行動電話(IMEI：三五三二九○○七七二七○三七
九號)壹支沒收。
    事  實
一、甲○○受僱於乙○○（所涉聚眾賭博罪，業經臺灣新北地方法院
    以109 年度簡字第433 號判決有期徒刑6 月確定，下稱新北
    地院判決）竟共同意圖營利，基於反覆供給賭博場所及聚眾
    賭博之犯意聯絡，約定由甲○○出面，自民國108 年6 月1 日
    起承租臺北市○○區○○路0 段000 號6 樓之1 房屋(下稱本案
    賭博場所)，並自該時起在上開租屋處負責管理及使用乙○○
    所有，透過網際網路連結賭博網站下注使用之扣案筆記型電
    腦1臺、桌上型電腦7組（含螢幕8臺）、數據機6臺等物(下
    稱電腦設備)之本案賭博場所及製作下注輸贏報表(內容含賭
    博網站名稱、帳號密碼、帳上金額、備註欄【程式訊息】)
    ，乙○○受賭博網站會員委託下注，其與球板會員間約定成數
    比例負擔輸贏結果，再由乙○○將球板會員劉凡禾、張子杰、
    徐兆甫、廖羿帆、黃世明、李宗霖、黃孝宏等人所提供之賭
    博網站帳號、密碼交付交甲○○，會員以轉帳或現金支付賭金
    ，甲○○以上開帳號儲值點數，依照乙○○指示，以乙○○使用之
    電腦程式操作，透過電腦設備連接網際網路進入「泰金888 
    」、「聯鉅」、「贏玖九」、「36588 」、「巨力」、「老
    虎」、「金鑫」、「博金」、「江山」、「金磚」、「翔翔
    」及「超級杯」等職業運動簽賭網站(下稱本案賭博網站)，
    以會員之帳號、密碼登入上開賭博網站，再以國內外職業球
    類之比賽結果為標的下注簽賭，輸贏則依網站按參賽隊伍強
    弱設定之讓分及賠率計算，如乙○○代會員所押注之隊伍贏球
    ，可依簽注金額獲取賭盤賠率之賭金(帳上金額)，如未簽中
    則歸網站所有，以此射倖性之方式與不特定之賭客進行賭博
    ，並由乙○○提供中國信託商業銀行000000000000帳號（戶名
    乙○○）、合作金庫商業銀行0000000000000 帳號（戶名為張
    慧穎）帳戶以為對會員賭客收付賭資及輸贏金額之帳戶，乙
    ○○再依照與會員賭客約定成數拆分賭金，甲○○則可就獲利金
    額之一成作為報酬，以此方式供給賭博場所予特定多數人聚
    眾賭博以牟利。嗣為警於108 年8 月13日14時25分，持本院
    核發之搜索票至臺北市○○區○○路0段000 號6 樓之1 執行搜
    索，並扣得上開供網路下注賭博使用之物及甲○○所有之Ipho
    ne廠牌行動電話(IMEI：000000000000000號)1支，始悉上情
    。
二、案經新北市政府警察局板橋分局報告臺灣臺北地方檢察署檢
    察官偵查起訴。
    理  由
一、證據能力
    按被告以外之人於審判外之言詞或書面陳述，屬傳聞證據，
    原則上不得作為證據；惟按被告以外之人於審判外之陳述，
    雖不符刑事訴訟法第159 條之1 至第159 條之4 之規定，而
    經當事人於審判程序同意作為證據，法院審酌該言詞陳述或
    書面陳述作成時之情況，認為適當者，亦得為證據，刑事訴
    訟法第159 條第1 項、第159 條之5 第1 項分別定有明文。
    查本判決所引用屬於傳聞證據之部分，均已依法踐行調查證
    據程序，且檢察官、被告及辯護人於本院準備程序時，均明
    示同意有證據能力（見本院易字卷第88頁），基於尊重當事
    人對於傳聞證據之處分權，及證據資料愈豐富愈有助於真實
    發現之理念，本院審酌該等證據作成時情況，並無違法取證
    之瑕疵，且無顯不可信之情形，以之作為證據應屬適當，自
    均有證據能力。
二、認定犯罪事實所憑之證據及理由 
㈠、訊據被告甲○○固不否認受雇於乙○○而承租本案賭博場所並依
    照乙○○指示下注及製作報表等情，惟矢口否認有何聚眾賭博
    犯行，辯稱：我沒有營利意圖也沒有獲取約定的薪水云云。
    辯護人則為被告辯護稱：乙○○非起訴書所列網站經營者，且
    乙○○與賭客間共享輸贏，並未就代為下注行為抽取任何費用
    ，即便乙○○獲取利益也是參與賭博行為之射悻悻行為而來，
    不符意圖營利之要件，被告工作期間僅有一個多月，工作內
    容依照乙○○指示觀察帳號下注情形並記錄帳號輸贏等機械性
    事務，自不可能與乙○○間有何意圖營利之犯意聯絡，被告未
    經手輸贏利潤之拆分，無從知悉乙○○是否有對外經營代賭客
    下注分潤之業務等語。
㈡、經查：
  ⒈被告受共犯即證人乙○○(下稱乙○○)雇用，而出面承租本案賭
    博場所，並擺放乙○○所有之扣案筆記型電腦1臺、桌上型電
    腦7組（含螢幕8臺）、數據機6臺等物，被告依照乙○○指示
    透過電腦設備連接網際網路至本案賭博網站，並配合乙○○使
    用之電腦程式，以球板會員之帳號、密碼登入上開簽賭網站
    ，會員以轉帳或現金支付賭金，被告在上開帳號儲值後再依
    照乙○○指示下注，以國內外職業球類之比賽結果為標的下注
    簽賭並紀錄賭博輸贏製作報表等情，為被告於警詢、偵訊及
    審理中供陳在卷(108年度偵字第20518號卷，下稱偵20518號
    卷第5至21頁、第107至109頁、109年度偵字第13702號卷，
    下稱偵13702號卷第6至7頁反面，本院易字卷第34頁、第251
    頁)，核與證人乙○○於警詢與本院證述大致相符(109年度偵
    字第815號卷，下稱偵815號卷第11至18頁、本院易字卷第17
    1至188頁），且有會員賭客即證人劉凡禾、證人張子杰、證
    人徐兆甫、證人廖羿帆、證人黃世明、證人李宗霖、證人黃
    孝宏於警局之證述伊等有提供在賭博網站申請之帳號及密碼
    交給乙○○代為下注賭博使用等情(偵815號卷第41至45頁、第
    47至51頁第53至57頁、第59至62頁、第63至68頁、第69至73
    頁、第75至78頁、本院易字卷第171至188頁）相符，並有新
    北市政府板橋分局搜索扣押筆錄、扣押物品目錄表、甲○○手
    繪現場圖、搜索現場電腦螢幕畫面電腦內之報表顯示畫面、
    被告之行動電話及通訊軟體對話翻拍相片、乙○○之中國信託
    商業銀行帳戶存款交易明細表、劉凡禾之中國信託商業銀行
    帳戶存款交易明細表、張子杰中國信託商業銀行帳戶存款交
    易明細表、徐兆甫中國信託商業銀行帳戶存款交易明細表、
    廖羿帆中國信託商業銀行帳戶存款交易明細表、黃世明華南
    商業銀行帳戶存款交易明細表、李宗霖中國信託商業銀行存
    款交易明細表、黃孝宗台北富邦商業銀行北投分行、中國信
    託商業銀行各類存款歷史對帳單（偵字第815號卷第80至82
    、85、87至118至122、123至160、161至185至256、257至27
    1、273至294、297至333、371至394、395至410頁）在卷可
    佐，上開事實首堪認定。
  2.證人乙○○於審理時證稱：我雇用被告為員工約1-2個月期間
    ，本案賭博場所租金及電腦設備都由我提供，被告的工作內
    容為我用手機傳球板會員的帳號密碼給被告，並設定在電腦
    程式上面，程式就有自己判斷方式，被告幫我操作電腦程式
    下注，製作EXCEL報表即「兇悍水單」報表，包含網站名稱
    、帳號密碼、帳上金額就是球板上面的輸贏金額及備註欄，
    備註欄就是複製貼上程式對話框的訊息，因為一台電腦只能
    掛幾個會員帳號，程式有限制，所以現場需要用到7台電腦
    及一台筆記型電腦，輸贏計算依照我與球板會員出資比例去
    拆占成比例，我起碼占10至30％，由我填「成數」欄位計算
    與會員拆分輸贏金額就是實際金額，被告看得到報表上「成
    數」欄位，我有跟被告說有賺錢再分他，大概是給2萬5千元
    左右等語（見本院卷第172至188頁），核與被告之扣案手機
    中被告加入乙○○所成立之「兇悍水單（asd1688）」微信群
    組，群組共有8名成員，群組公告「七月一日起阿泰40％阿俊
    30％…」，與乙○○通訊內容記載略以：被告傳送一周輸贏結果
    、記錄各帳號在球板下注情形單邊無帳、單邊有帳、無單有
    帳，傳送球板下注擷圖畫面(見偵815號卷第118至122頁)及
    「兇悍水單」報表(見偵20518號卷第75至89頁)相符，足認
    被告確實知悉其代為下注有多個球板帳號存在，亦能知悉乙
    ○○有聚集多名球板賭客參與賭博之情事，此據證人乙○○於審
    理時證稱：註冊球板會員資料需要輸入身分證字號及一些基
    本資料，一個身分證字號在一個球板申請一個帳號，一個人
    在同一個球板不行有好幾個帳號，不同身份證字號才可以申
    請不同帳號等語(見本院易字卷第183頁)，參以現場電腦螢
    幕畫面，可見被告依照乙○○指示，正在執行電腦程式(跳出
    程式訊息視窗)，透過電腦設備連接網際網路並使用數個不
    同帳號登入本案賭博網站(例如「泰金888」球板上帳號：h7
    2768、a727651、a727269、a727987、h72746、h72765。「
    贏玖九」球板上帳號：876760、878452、v74088、87528)，
    各球板畫面均顯示各不同帳號之下注(信用)額度、下注金額
    、結果(帳上輸贏金額)（見偵815號卷第87至89、94至118頁
    ），且被告於偵訊時自陳：本案賭博網站是從事球類賭博下
    注，哲維給我十幾個帳號下注，西園路的電腦設備有點像是
    在攻擊組頭的意思，哲維要那麼多板子給我執行下注，有贏
    的話我可以分一成，若賭輸是哲維付錢，我等於沒有賺等語
    (見偵20518號卷第108頁)，可以認定被告於工作內容中明知
    乙○○係受數名球板會員之委託代為下注本案賭博網站，且乙
    ○○與球板會員間就輸贏結果乃以成數約定分擔輸贏金額，被
    告亦可因上開下注賭博獲利分潤利益之事實。是證人乙○○雖
    於審理中證稱：被告不知道伊對外有以代客下注方式經營運
    動簽賭的事業等語（見本院易字卷第175頁），顯與上開事
    證有違，此乃事後迴護被告之詞，不足為有利被告之認定。
　⒊證人乙○○固於審理時證稱：我跟賭客輸贏一起分擔，按照出
    資比例去分拆，我沒有多賺操作費用等語(見本院易字卷第1
    75頁)，然會員賭客即證人劉凡禾於警詢時證稱：我申請一
    組帳號給哲維使用，因為我在「總動員」網站贏錢，所以網
    站匯錢給我，我拿三成，哲維拿七成等語(見偵815號卷第43
    頁)，會員賭客即證人張子杰於警詢時證稱：我在「大發網
    」上面註冊泰金888、金鑫之會員帳號交由乙○○代操盤，獲
    利金額跟他對半，乙○○幫我代操獲利金額的五成當作代操費
    用，乙○○代操輸的錢，我轉帳匯到乙○○指定之帳戶，是我們
    各賠一半等語(見偵815號卷第49至50頁)，足認上開賭客委
    託乙○○代為下注，乙○○係以輸贏總額抽成收益，證人乙○○上
    開證述已非無疑；此與乙○○於警詢中供稱：我沒有經營賭博
    網站，我是用程式計算，自己下注也幫別人下注。我以10萬
    元為對價，是綽號「營利」之友人幫我寫程式，但我現在使
    用的程式是自己破解的，賭客可以提供簽賭網站之帳號、密
    碼給我，我運用我的程式及經驗幫他們下注，我獲取輸贏10
    % ，每月會與賭客結帳，用面交現金或匯款之方式取得等語
    （見偵26647號卷第15頁）不符；況證人乙○○於審理時亦證
    稱其要負擔房租(每月新臺幣24000元)、電腦設備、支付網
    際網路使用費與電腦程式租金等成本費用，甚需雇用被告為
    員工代為操作電腦程式下注及製作輸贏報表等語(見本院易
    字卷第173、185、187頁)，易言之，證人乙○○提供本案賭博
    場所聚眾賭博行為每月已要支出數萬元，亦可能與賭客一起
    分擔損失，核此情形，殊難想像若無利可圖，其豈有參與本
    案之理。所證顯與常情有違，尚難採信。
　⒋按刑法第268條之圖利聚眾賭博罪，係以意圖營利，供給賭博
    場所或聚眾賭博為其構成要件。所稱「意圖」者，乃主觀上
    之期望，亦即所以出此之動機或目的；而所謂「營利」者，
    即藉以牟取經濟上或財產上利益，但以行為人主觀上有藉此
    以牟利之期望為已足，並不以實際上有獲得利益之行為為必
    要。本件被告自乙○○處取得球板會員註冊之帳號密碼，且須
    先儲值後取得下注額度，被告依照乙○○指示操作電腦程式在
    本案賭博場所下注並記錄各帳號輸贏結果製作報表，再由乙
    ○○與賭客依照成數結算輸贏金額，被告自陳贏錢可以分紅一
    成或審理中改稱薪資約2萬2千元等語(見偵815號卷第25頁、
    偵20518號卷第108頁、本院易字卷第251頁)，堪認主觀上有
    藉以牟利之期望，自與刑法第268條所稱「意圖營利」之要
    件相當。又所謂之「賭博場所」，只要有一定之所在可供人
    賭博財物即可，非謂須有可供人前往之一定空間之場地始足
    為之。以現今科技之精進，電話、傳真、網路均可為傳達賭
    博訊息之工具。電腦網路係可供公共資訊傳輸園地，雖其為
    虛擬空間，然既可供不特定之多數人於該虛擬之空間為彼此
    相關聯之行為，而藉電腦主機、相關設備達成其傳輸之功能
    ，在性質上並非純屬思想之概念空間，亦非物理上絕對不存
    在之事物，在電腦網站開設投注簽賭網站，供不特定人藉由
    網際網路連線登入下注賭博財物，該網站仍屬賭博場所。透
    過通訊或電子設備簽注賭博財物，與親自到場賭博財物，僅
    係行為方式之差異而已，並不影響其在一定場所為賭博犯罪
    行為之認定，此為擴張解釋，非法之所禁（最高法院107年
    度台非字第174號號判決要旨參照）。準此，被告與乙○○共
    同提供賭客在本案賭博網站下注賭博財物，即屬供給賭博場
    所聚眾賭博無疑。從而，本案被告犯行，事證明確，其否認
    犯罪之辯解，均無足採，應予論罪科刑。
　⒌另起訴書雖認被告負責架設、管理賭博網站機房之事實，然
    遍觀卷內證據難認被告為架設本案賭博網站之經營者，起訴
    書此部分認定容有誤會，併此敘明。
三、論罪科刑
　㈠被告行為後，刑法第268條雖於108年12月27日修正施行，然
    本次修正係將原本須適用刑法施行法第1條之1第2項規定，
    提高計算罰金數額之方式，直接於刑法典內明文規定其法定
    罰金刑度，以減少法律適用之複雜度，增加法律明確性，並
    未變更犯罪構成要件及原法定刑度，非屬法律變更，自無新
    舊法比較之問題，應依一般法律適用原則，適用裁判時法即
    修正後刑法第268條規定處斷。　　
　㈡核被告所為，均係犯刑法第268條前段之圖利供給賭博場所罪
    及同條後段之圖利聚眾賭博罪。被告與乙○○間有犯意聯絡、
    行為分擔，應依刑法第28條論以共同正犯。
　㈢再按刑事法若干犯罪行為態樣，本質上原具有反覆、延續實
    行之特徵，立法時既予特別歸類，定為犯罪構成要件之行為
    要素，則行為人基於概括之犯意，在密切接近之一定時、地
    持續實行之複次行為，倘依社會通念，於客觀上認為符合一
    個反覆、延續性之行為觀念者，於刑法評價上，即應僅成立
    一罪。學理上所稱「集合犯」之職業性、營業性或收集性等
    具有重複特質之犯罪均屬之，例如經營、從事業務、收集、
    販賣、製造、散布等行為概念者皆是。被告於受雇乙○○期間
    ，共同基於同一營利之意圖而反覆於網站上經營賭博，供給
    賭博場及聚眾賭博之行為，本質上乃具有反覆、延續性行為
    之特徵，依社會通念，屬具有預定多數同種類之行為將反覆
    實行特質之集合犯，應各包括性地論以一罪。被告以一行為
    同時觸犯刑法第268條圖利供給賭場所及圖利聚眾賭博二罪
    名，為想像競合犯，應依刑法第55條規定，從一重論以罪質
    較重之刑法第268條後段之圖利聚眾賭博罪處斷。
  ㈣爰以行為人責任為基礎，審酌被告不思循正當途徑謀取所需
    ，以受雇乙○○從事以網路簽賭方式圖利供給賭博場所、聚眾
    賭博，導致群眾心存僥倖、圖不勞而獲，助長社會投機風氣
    ，所為實非可取。並審酌被告矢口否認犯行，未見檢討本身
    行止屬違法行為，毫無悔意之犯後態度。復考量被告自108
    年6月間起受雇乙○○，而本案於108年8月13日即經警查獲。
    兼衡被告自述高職畢業之智識程度、須扶養母親、配偶，目
    前UBER司機、每月收入約4萬多元等一切情狀，量處如主文
    第1項所示之刑，並諭知易科罰金折算標準。
四、沒收部分
　⒈扣案本案電腦設備，均為乙○○所有，業經新北地院判決諭知
    沒收。扣案房屋租賃契約1本係證明被告有承租本案賭博場
    所之文書，既經警查獲，欠缺刑法上之重要性，無諭知沒收
    之必要，爰不予宣告沒收。扣案之Iphone手機一隻(IMEI：0
    00000000000000號)為被告所有行動電話，係接受乙○○指示
    下注及回報乙○○所用之物，業據其供承在卷(見本院易字卷
    第247頁)，爰依刑法第38條第2項宣告沒收。
　⒉被告於警詢時供陳：我沒有薪資，只有贏錢可以分一成等語
    ，於審理時則供稱：乙○○說有賺錢就會發薪水給我，大約2
    萬2千元，但到現在都沒有拿到薪水等語（見本院易字卷第2
    51頁），核與證人乙○○證稱：我是說有賺錢在分他，當時好
    像說5萬5千元左右，因為都是輸錢等語(見本院易字卷第180
    、188頁)大致相符，是無證據證明被告有實際取得犯罪所得
    ，故犯罪所得部分不予宣告沒收或追徵。
據上論斷，應依刑事訴訟法第299條第1項前段，判決如主文。
本案經檢察官許智評偵查起訴，檢察官高怡修到庭執行公訴。
中　　華　　民　　國　　110 　年　　11　　月　　5 　　日
　　　　　　　　　刑事第九庭    法　官　黃怡菁
以上正本證明與原本無異。
如不服本判決應於收受送達後20日內向本院提出上訴書狀，並應
敘述具體理由；其未敘述上訴理由者，應於上訴期間屆滿後20日
內向本院補提理由書（均須按他造當事人之人數附繕本）「切勿
逕送上級法院」。因疫情而遲誤不變期間，得向法院聲請回復原
狀。
                                 書記官 周尚諭
中　　華　　民　　國　　110 　年　　11　　月　　6 　　日
附錄本案論罪科刑法條：
中華民國刑法第268條
意圖營利，供給賭博場所或聚眾賭博者，處3年以下有期徒刑，
得併科9萬元以下罰金。